【裁判字號】    89,訴,1585
【裁判日期】    900607
【裁判案由】    商標異議
【裁判全文】
臺北高等行政法院判決                            八十九年度訴字第一五八五號
                              .
    原      告  三林企業國際有限公司
    代  表  人  甲○○
    訴訟代理人  丁○○
    被      告  經濟部智慧財產局
    代  表  人  陳明邦（局長）
    訴訟代理人  丙○○
    參  加  人  美商‧波露‧羅蘭公司，有限合夥
    代  表  人  安德魯．潘那西.
    訴訟代理人  乙○○
                林加三律師
                陳玲玉律師
    右  一  人  陳蒨儀律師
    複代 理 人
右當事人間因商標異議事件，原告不服行政院中華民國八十九年八月九日台八十九訴
字第二三六九六號再訴願決定，提起行政訴訟，並經本院於九十年四月二十四日裁定
命參加人獨立參加被告之訴訟。本院判決如左：
    主  文
原告之訴駁回。
訴訟費用由原告負擔。
    事  實
一、事實概要：緣原告前以「保龍桑尼氏 Polo Center By Sunnix」商標，指定使用
    於商標法施行細則第四十九條第三類之髮乳、髮水、造型髮膠、泡沫髮膠、面霜
    、化粧水、潤膚膏、香水、古龍水、乳液等商品申請註冊，經被告審查核准，列
    為審定第七八四○三三號商標。嗣參加人以該商標有違商標法第三十七條第十二
    款之規定對之提出異議，經被告為異議不成立之審定。參加人不服，提起訴願，
    經遭駁回，訴經行政院台八十八訴字第二五九八三號再訴願決定將原決定及原處
    分均撤銷，由被告重為審查，將系爭第七八四○三三號「保龍桑尼氏Polo Cent-
    er By Sunnix」商標之審定撤銷，發給中台異字第八八○七七六號商標異議審定
    書。原告不服，提起訴願、再訴願，均經駁回，爰依法提起行政訴訟。
二、兩造聲明：
    (一)原告聲明求為判決：再訴願、訴願決定及原處分均予撤銷。
    (二)被告及參加人聲明求為判決：駁回原告之訴。
三、兩造之爭點：系爭「保龍桑尼氏 POLO CENTER BY SUNNIX」商標是否相同或近似
    於據以異議之註冊第五三四八○及一六九九三一號二商標，而為商標法第三十七
    條第十二款所規定不得申請註冊之情形？
甲、原告主張之理由：
一、按商標圖樣「相同或近似於他人同一或類似商品之註冊商標」不得申請註冊，為
    商標法第三十七條第十二款之規定，而判斷商標近似與否，應隔離觀察有無引起
    混同誤認之虞以為斷。查系爭「保龍桑尼氏 POLO CENTER BY SUNNIX」商標與據
    以異議之註冊第五三四八○及一六九九三一號二商標，彼此商標圖樣分別顯然，
    一般消費者可輕易分辨，並無致混淆誤認之虞，應無首揭條款之適用，爰析論如
    后：
  (一)依一般英文字典所載「POLO」係馬球之意，亦為國外常見之人名，並非參加人所
    創用之商標，而國內外不同廠商以此習見之單字「POLO」作為外文商標者極為常
    見，故外文「POLO」實非一人可專擅者。而以國內為例，經被告核准註冊之「PO
    LO」為字首之外文商標申請並獲准者高達二百三十七件之多（參附證六），若加
    上以「POLO」作為商標外文之非字首部分而獲准者，其數更難估計。是，一般消
    費者既已習見不同廠商於各類商品使用含有外文「POLO」之商標，自無獨就系爭
    商標與據以核駁商標產生聯想之理。
  (二)商標圖樣近似與否，應以是否引起一般消費者混同誤認之虞為斷。查系爭「保龍
    桑尼氏 POLO CENTER BY SUNNIX」商標與本案據以異議之二「POLO」商標，彼此
    構圖繁簡差異顯然，視覺感受迥異，整體商標圖樣難謂近似。即僅就外文部分比
    較，彼此不論外觀、讀音、觀念仍有明顯不同，一般消費者輕易分辨，並無混同
    誤認之虞。況原告於各類商品以「POLO CENTER SUNNIX及 P字設計圖」商標或「
    保龍桑尼士Polo Center By Sunnix」商標圖樣申請註冊，不僅與參加人之「PO-
    LO」外文商標併存者即達數十件之多（附證七所示），至與各類之其他含有外文
    「POLO」商標並存者，其數更是不勝枚舉。被告於該等案例均不認二者構成近似
    ，而於本案則率認系爭商標與據以異議商標外文部分近似，違反商標審查應有之
    一貫性、公平性，認事用法殊難謂無違誤。
  (三)再舉被告前所核准之案件而論，他人以含有外文「POLO」之商標圖樣申請在先，
    其後參加人以「POLO」商標申請在後，被告均認為互不構成近似，而予併准註冊
    在案（參附證八），今原告以「保龍桑尼氏 POLO CENTER BY SUNNIX」商標提出
    申請，被告卻又認為與參加人之「POLO」商標近似，如此之雙重標準，如此厚待
    美國廠商，試想國人將情何以堪？原處分及訴願、再訴願決定機關一再以『案情
    有別、另案問題、非本案審究之範圍』等等虛詞予以搪塞，事實上本案與所舉之
    案件均屬與外文POLO是否近似之相同案情，何以不得比附援引？何以不能有相同
    之審查基準？
  (四)再以經濟部前於八十年五月十七日發文之經（八○）訴六一一三二三號訴願決定
    書（附證九）及被告改制前中央標準局中台異字第八○○六八○號異議審定書（
    參附證十所示），於其理由分別明示『惟「POLO」為習見之外文國內外廠商以之
    作為商標圖樣申請於各類商品獲准註冊者所在多有，早於美商．波露．羅蘭公司
    獲准註冊者亦不乏其例，非該美商公司所獨創．．．．』。據此更可得證，系爭
    「保龍桑尼氏POLO CENTER BY SUNNIX」商標實無不得註冊之理由。
  (五)依八十六年八月四日經濟日報第十一版所載之行政法院判決意旨指出，『POLO』
    與『U.S.POLO』兩者外觀上簡繁有別，且各具意義，觀念上之差別更大，連貫唱
    呼，讀音也可以區別，而國內外不同廠商以此習見之外文「POLO」作為外文商標
    者極為常見，一般商品購買人只要施以普通之注意，異時異地隔離觀察，無論外
    觀、讀音或觀念均易於辨識，難使人發生混同誤認之虞，非屬近似商標，據此駁
    回參加人所提之行政訴訟（參附證十一）。次依八十六年十月十一日經濟日報第
    十一版所載之行政法院八十六判字第二三二七號判決、八十六判字第二一五二號
    判決以及八十六判字第二○七八號判決，均明確的指出『U.S.POLO ASSOCIA TI-
    ON』與『POLO』兩者雖有POLO一字相同，但字數不同，外觀上簡繁有別，而且意
    義並不相同，觀念上顯有差異，連貫讀音也可以區別。且國內廠商以外文『POLO
    』作為一部份的商標圖樣，准於各類商品者亦不乏其例，一般消費者並無誤認誤
    購之虞。因此駁回參加人所提之行政訴訟。（附證十一）經由前述判決，可得知
    無論是第十四類之鐘錶商品、第十八類之皮件商品、第廿五類之服飾商品或其他
    各類商品，並不因他人商標圖樣之外文含有POLO一字，即認為與參加人之POLO商
    標近似，更難謂一般消費者一見POLO商標即與參加人商標產生混同誤認之虞。
  (六)原告以相同之「保龍桑尼氏」及「 POLO CENTER BY SUNNIX」商標於大陸及香港
    提出第三類化妝品與第廿五類服裝商品申請商標註冊，亦均獲准審定（附證十二
    ），而於日本之鐘錶商品亦有「POLO CLUB」商標與參加人之 POLO商標並存（附
    證十三）。足證無論台灣、大陸、香港或日本之審查標準，歷來於各類商品核准
    之商標，並無僅因外文商標含有「POLO」即認為構成近似。各地消費者及廠商亦
    早已習知習見各類商品之各種含有外文「POLO」之商標而無混淆誤認之虞。
二、綜上所陳，系爭「保龍桑尼氏 POLO CENTER BY SUNNIX」商標與據以異議之二商
    標，固均有相同外文「POLO」。惟查，該「POLO」乃習見之外文單字，並非參加
    人所創用，且早為各國廠商廣泛註冊使用之商標。依原告所舉諸多案例，於同類
    商品中含有外文「POLO」之商標併准註冊者，極為常見，難謂一般消費者一見「
    POLO」商標，即與據以異議商標或參加人產生混同誤認。況，原告於多類商品以
    「POLO CENTER SUNNIX及P字設計圖」商標、「保龍桑尼士Polo Center By Sun-
    nix 」商標申請註冊，與參加人之「POLO」商標同類併准者達數十件，被告並不
    認「POLO」與該二商標圖樣構成近似，再參酌行政法院八十六年判決之諸多案例
    ，系爭商標應無前揭法條適用之可言。且原告就本案於被告審理程序及訴願、再
    訴願程序中，亦列舉許多同類商標有關「POLO」外文獲准審定之資料，孰知原處
    分及訴願、再訴願決定機關未能秉持相同審查標準，缺乏商標審查應有之一貫性
    與公平性，自難令人信服。爰論據如上，依法提出行政訴訟，請准判決如請求所
    示。
乙、被告主張之理由：
一、按商標圖樣「相同或近似於他人同一商品或類似商品之註冊商標者。」不得申請
    註冊，為系爭商標異議審定時商標法第三十七條十二款所規定。而商標是否近似
    ，應就兩商標隔離觀察，有無混同誤認之虞以為斷，迭經行政法院著有判例。故
    商標圖樣在外觀、讀音、或觀念近似，有足以引起一般消費者混同誤認之虞者，
    即屬近似之商標。查本件被告以系爭審定第七八四○三三號「 保龍桑尼氏 polo
    Center By Sunnix 」商標圖樣上之外文「polo Center By Sunnix」，與據以異
    議之註冊第五三四八○號、五三四九一號「保羅及圖案polo」及第一六九九三一
    號「polo／ RALPH LAUREN Logo」商標圖樣上之外文「polo」及「polo／ RALPH
    LAUREN」相較，兩者均有相同之「polo」，且前者置於醒目之句首，而後者則以
    粗黑字體加強，異時異地隔離觀察，有使消費者產生混同誤認其為同一系列商標
    之虞，應屬構成近似之商標，復均指定使用於同一或類似之化妝品、洗髮乳、洗
    髮水、香皂等商品，自有首揭法條規定之適用。
二、系爭商標的 Polo字體較大，而By Sunnix字體較小，center則較無意義，故認為
    與據爭商標近似。「polo」含有「馬球袋」的原意，故在服裝類別無特別顯著性
    ，已成為弱勢商標，但在化粧品類別則有特別顯著性。至原告所舉案例，核屬另
    案問題，且基於商標審查個案拘束原則，自不得比附援引，執為有利於本件之論
    據，併予指明。綜上論述，被告原處分，洵無違誤，敬請駁回原告之訴。
丙、參加人主張之理由：
一、緣參加人公司之創始人勞夫羅倫(Ralph Lauren)先生於西元一九六八年成立Polo
    Ralph Lauren Corporation後，即以「Polo」作為商標，全線生產一系列標有「
    Polo」或其系列商標之男士服裝。西元一九七○年起，Lauren先生更憑藉著男女
    服裝獲得無數的大獎（參證一）；參加人所產製之服飾，由於倍受世人推崇，進
    而為一般消費者所愛用。參加人除生產各式男、女、童服裝外，Lauren先生亦採
    其一貫之細緻設計風格，產製各項用品，包括香水、眼鏡、男女皮鞋、休閒鞋、
    便鞋、皮包、毛巾、寢具、餐具、菸具等商品。由於標有「POLO」商標之商品品
    質精良，種類繁多，已廣為世界各國之消費者所肯定，因此走到世界各地均可看
    到參加人之「POLO」精品店，尤其在夏威夷、日本等地，消費者大排長龍搶購「
    POLO」皮包、服飾、香水之景象更令人嘆為觀止，此有民生報民國八十二年五月
    二日對於POLO設計大師─勞夫羅倫之特別報導，以及時報周刊於民國八十一年八
    月間對於「 Polo Ralph Lauren」家飾精品在台開幕之相關報導影本可稽（參證
    二）。是以，「POLO」為一世界性之著名商標，要無疑義。
二、再者，參加人對於「POLO」商標之保護亦不遺餘力，除於世界各國獲准註冊多件
    商標外（參證三），「POLO」商標並自民國八十年起，陸續在國內獲准註冊，註
    冊號碼分別為：一六九九三一、五三四八○、五一五六五○、五二○二八九、五
    二一九二六、六二四九四六、六二九一一七、六二四三一五、六二九三五二、六
    三一○一五、六三六九五五、六三六九九四、六四二四六一號等，此外，參加人
    並取得註冊第五二五八九及六九七二八號「POLO」服務標章之專用權（參證四）
    。尤有進者，參加人除在世界各地廣泛行銷其標有「POLO」商標之商品外，並於
    全國各地如晶華酒店地下街，及SOGO崇光百貨、遠東百貨、新光三越百貨、高雄
    大立伊勢丹百貨、大葉高島屋百貨等設有專賣店或專櫃，並於時報週刊、民生報
    等雜誌上大量刊登廣告促銷（參證五），其商標之信譽及商品品質實已為國內一
    般消費大眾所熟知。此外，被告機關亦曾以中台異字第八○一一一二、八三○三
    三一號商標異議審定書肯認參加人商標之知名度（參證六）。
三、由於參加人之「POLO」商標在台灣及世界各地均享有極高之知名度，坊間不少廠
    商企圖以外文「POLO」乙字作為其商標之一部分而申請註冊，意圖使一般消費者
    與參加人之「POLO」著名商標產生聯想，進而購買其商品。參加人為保護其「PO
    LO」商標，避免著名商標被沖淡（Dilution），進而減損其著名商標之商譽，因
    而對該等含有「POLO」外文，於觀念上有使人產生混淆者，均對之提出異議，經
    被告機關撤銷該等商標之審定者，為數不少（參證七）。
四、原告顯係襲用參加人之「Polo」著名商標，系爭商標與參加人之「Polo」著名商
    標已構成近似，依法不得申請註冊：
  (一)按，修正前商標法第三十七條明文規定：「商標圖樣有左列情形之一者，不得申
    請註冊：．．．．七、相同或近似於他人著名之商標或標章，有致公眾混淆誤認
    之虞者。．．．．十二、相同或近似於他人同一商品或類似商品之註冊商標者。
    」所謂「襲用」，係指以不公平競爭之目的，非出於自創而抄襲他人已使用之商
    標或標章申請註冊而言。又，參照「商標近似審查基準」第二條及第五條之規定
    ，衡酌商標在外觀上有無混同誤認之虞，應本客觀事實，以具有普通知識經驗之
    商品購買者施以普通所用之注意，就兩商標主要部分之文字、圖形或記號為異時
    異地隔離觀察；若商標圖樣上之外文有一單字相同或主要部分相同或相似，即應
    認為外觀近似而屬近似之商標（參證八）。以上標準，並迭經行政法院判決釋明
    在案。
  (二)原告雖稱「Polo」為馬球之意，為國外常見之人名，系爭商標與參加人之「Polo
    」商標構圖繁簡差異，難謂近似，並無混同誤認之虞云云。惟查：
  1.系爭「保龍桑尼氏Polo Center By Sunnix」商標圖樣，係由外文「Polo Center
    」、「 By Sunnix」及中文「保龍桑尼氏」，以上、中、下形式呈三行排列。而
    參照行政法院六十三年度判字第五三七號判決與六十九年度第二九七號判決之見
    解，兼具有中文、外文之本國商標與僅具外文之外國商標相比較，審究其是否構
    成近似時，僅能就同一外文部份兩作比較，不能擴及於中文部份。職是之故，系
    爭「保龍桑尼氏 Polo Center By Sunnix」商標與參加人舉世知名之「Polo」商
    標相較，自不能審究其中文「保龍桑尼氏」部分。
  2.外文「Polo」雖為一習見用字，有馬球之意，惟參加人既以之作為商標申請註冊
    ，指定使用於與馬球無涉之化粧品、香水、洗髮精等商品，要非法所不許。且商
    標既經核准註冊，自應予以周全保護。再者，參加人之「Polo」商標為一世界著
    名商標，因此倘若他人商標予人印象，有足使商品購買人對其商標與參加人之著
    名「Polo」商標產生同一來源之聯想，而有使人產生混淆誤認之虞，即不應准其
    註冊。本件系爭商標之外文部分「 Polo Center By Sunnix」，係呈上下二行排
    列，上排為「 Polo Center」、下排為「By Sunnix」，而外文「Polo Center」
    有「馬球中心」之特定字義，且置於系爭商標最顯著之第一排，要非不能與第二
    排之外文「 By Sunnix 」分割審查，一般消費者對於該主要部分外文之「 Polo
    Center」（馬球中心），於購買時極易與參加人之「Polo」商標發生同一來源或
    有授權等關聯性之聯想，要難謂無致公眾誤信誤購之虞。被告機關於另案審認第
    六八九九八四號「Poloclub」審定商標指定使用於鞋油等商品時，即認為該商標
    與參加人之「Polo」商標外文主要部分「Polo」相同，異時異地隔離觀察，難謂
    無使一般商品購買者誤認係屬同一系列商品之虞，應屬近似之商標（參證九），
    足供參考。
  3.是以，原告稱系爭商標與參加人之「Polo」商標不構成近似，無混同誤認之虞云
    云，顯有違誤，應不足採。
  (三)原告之系爭商標與參加人之「Polo」商標構成近似，迭經最高行政法院肯認在案
    ：
    參照被告機關之代理人於九十年四月十八日庭訊所為陳述，參加人之「Polo」商
    標係在六十年間即已申請註冊，迄今已近三十年，著有聲譽；原告卻在八十五年
    間始向被告機關申請註冊系爭商標，且一次申請數十件，申請範圍涵蓋數十類別
    ，其刻意襲用參加人知名之「Polo」商標之意圖，至為明顯。
    為此，被告機關前曾駁回數件系爭商標於不同類別之申請註冊案，原告對之提起
    行政訴訟後，最高行政法院均以系爭商標與參加人之「Polo」商標近似為由，判
    決原告敗訴確定。茲將前述判決臚列於後，以供參酌（參證十）：
  1.最高法院八十七年度判字第一九九一號判決：原告以系爭商標指定使用於第十八
    類之皮夾、皮包等商品，最高行政法院認為系爭商標與參加人之「Polo」商標均
    有相同之外文單字「Polo」，異時異地隔離觀察，外觀上不無使消費者發生混同
    誤認之虞，被告機關認其係屬近似之商標，而駁回系爭商標之申請註冊，並無違
    誤。
  2.最高法院八十八年度判字第三二五六號判決：原告以系爭商標指定使用於第二十
    八類之飛盤、陀螺等商品，最高行政法院亦認為系爭商標與參加人之「Polo」商
    標均有相同之外文單字「Polo」，異時異地隔離觀察，外觀上不無使消費者發生
    混同誤認之虞，被告機關、經濟部訴願決定及行政院再訴願決定認其係屬近似之
    商標，並無違誤。
  3.最高法院八十七年度判字第二五四六號判決：原告以系爭商標指定使用於第二十
    六類之緞帶、絲帶等商品，最高行政法院亦持相同見解，認為系爭商標與參加人
    之「Polo」商標均有相同之外文單字「Polo」，異時異地隔離觀察，外觀上不無
    使消費者發生混同誤認之虞，應有商標法第三十七條之適用。
五、原告其餘理由並無足採：
    原告另稱：各類其他含有外文「Polo」之商標與參加人之商標並存者不勝枚舉、
    他人以含有外文「Polo」之商標申請註冊後被告機關亦併准參加人註冊、行政法
    院認為「U.S. Polo Association」與參加人之「 Polo」商標不構成混淆誤認、
    原告之系爭商標於大陸及香港亦獲准註冊云云。惟查：
(一)商標應以個案審查為原則，不得比附援引。經查，原告於前述三件商標註冊行政
    訴訟案中，亦曾提出前開主張，經最高行政法院審理後，均以原告所舉經濟部八
    十年五月十七日經（八○）訴字第六一一三二三號訴願決定書、被告中台異字第
    第八八○六八○號商標異議審定書及最高行政法院八十六年度判字第二○七八、
    二一五二、二三二七號判決案情各異，且屬另案，並無拘束力為由，而認為原告
    之主張不足採。此外，最高行政法院亦認依據商標個別審查、個案拘束之原則，
    以及大陸、香港及日本等國與我國之法制不同、國情不同，原告主張國內以「Po
    lo」為商標而與參加人之商標併存者不勝枚舉，他人以含有外文「Polo」之商標
    申請在先、被告仍准參加人以「Polo」商標申請註冊，以及兩岸三地及日本均不
    認為系爭商標與參加人之「Polo」商標構成近似云云，亦不足採（請參最高行政
    法院八十七年度判字第一九九一號判決、八十七年度判字第二五四六號判決，參
    證十）。
  (二)況查，參加人為保護其「PoLo」商標，亦曾對無數含有「PoLo」外文，有使人產
    生混淆之虞之商標提出異議，經被告機關撤銷該等商標之審定者，亦不勝枚舉（
    參證七），已如前述。由此益足證商標審查應個案認定，原告徒以與本案無關之
    其他商標而謂系爭商標與參加人之「Polo」商標應不構成近似云云，實無理由。
六、綜上所陳，系爭商標與參加人之「Polo」商標已構成近似，且有混淆誤認之虞，
    自有商標法第三十七條第七款及十二款規定之適用。被告機關撤銷系爭商標之審
    定，並無違誤，原告之訴實無理由。為此，敬請駁回原告之訴。
    理  由
一、按商標圖樣相同或近似於他人同一商品或類似商品之註冊商標者，不得申請註冊
    ，為商標法第三十七條第十二款所規定。而衡酌商標圖樣是否近似，以具有普通
    知識經驗之購買人，於購買時施以普通所用之注意，有無混同誤認之虞判斷之，
    同法施行細則第十五條第一項復定有明文。又「商標之近似與否應隔離觀察以為
    判定之標準，縱令兩商標對照比較能見其差別，然異地異時各別觀察則不易見者
    ，仍不得不謂為近似，故凡商標無論在外觀上、名稱上或觀念上，其主要部分近
    似，有足以惹起混同誤認之虞，而其他附屬部分雖不近似，仍不得不謂為近似之
    商標」、「構成商標之圖形文字，總括其各部分從隔離的觀察其全體之外觀上，
    苟易發生混同誤認者，固屬近似，若其主要部分於異時異地各別觀察無論在外觀
    上、名稱上或觀念上有足以引起混同誤認之虞時亦係近似，而其附屬部分之有無
    顯著差異則非所問」、「判斷兩商標是否近似，自應就各商標之主要部分隔離觀
    察，以辨其是否足以引起混同誤認之虞」，改制前行政法院二十六年判字第二○
    號、三十年判字第一○號及四十八年判字第八十一號判例分別著有明文。故判斷
    兩商標是否近似，應就各商標之主要部分異時異地隔離各別觀察，以辨其是否足
    以引起混同誤認之虞，如其主要部分在外觀、讀音或觀念上有一近似者，即為近
    似之商標。又商標圖樣上之外文，有一單字相同或主要部分相同或相似，有混同
    誤認之虞者，為外觀近似，復有行政院台七十四經字第一八○六八號函准修正備
    查之商標近似審查基準一及二之(八)可參。
二、查系爭審定第七八四○三三號「保龍桑尼氏 POlO Center By Sunnix」商標圖樣
    如附圖一，據以異議之註冊第五三四八○號「保羅及圖案POLO」及第一六九九三
    一號「POLO / RALPH LAUREN Logo」商標圖樣如附圖二。被告以系爭商標圖樣上
    之外文polo Center By Sunnix，與據以異議商標圖樣上之外文polo及Polo Ral-
    ph Lauren，均有相同之 Polo，且系爭商標圖樣上之Polo置於醒目之句首，而據
    以異議商標圖樣上之外文polo、Polo則以粗黑字體加強，異時異地隔離觀察，有
    使消費者產生混同誤認之虞，應屬近似之商標，復指定使用於同一或類似商品，
    系爭商標有違商標法第三十七條第十二款之規定，自不得申請註冊。至是否尚有
    違同條第七款之規定，則毋庸論究。乃撤銷第七八四○三三號「保龍桑尼氏Polo
    Center By Sunnix」商標之審定。原告主張系爭商標圖樣與據以異議商標圖樣，
    固均有相同外文Polo，惟Polo乃習見之外文單字，並非參加人所創用，且二商標
    圖樣構圖繁簡差異顯然，予人之視覺感受迥異，難謂近似，且他人以含有外文「
    Polo」之商標申請註冊後，被告機關亦併准參加人註冊，況原告另以「保龍桑尼
    氏Polo Center By Sunnix」、「Polo Center Sunnix及P設計圖」商標申請註冊
    ，與參加人之「POLO」商標同類併准者達數十件，被告並不認參加人之「POLO」
    商標與該二商標圖樣構成近似云云。
三、經查（一）系爭審定第七八四○三三號「保龍桑尼氏 Polo Center By Sunnix」
    商標圖樣主要部分之一之外文Polo Center、By Sunnix係上下分列，在上之Polo
    Center碩大明顯，在下之By Sunnix字體較小，「Polo Center」顯然較易於引人
    注意（如附圖一），而據以異議之註冊第五三四八○號「保羅及圖案POLO」商標
    主要部分之一係粗黑字體加強的「polo」，另據以異議之註冊第一六九九三一號
    「POLO/RALPH LAUREN Logo」商標主要部分就是「Polo」，其餘「Ralph Lauren
    」以細小字體蜷縮於「Polo」下方（如附圖二），兩者主要部分均有相同之外文
    「Polo」，且均處於明顯易見之位置，就各商標之主要部分異時異地隔離觀察，
    有使人產生同一來源之聯想，而有混淆誤認之虞，難謂非屬近似之商標。（二）
    參加人據以異議之「POLO」商標，除於世界各國獲准註冊多件商標外（見參證三
    ），並自民國八十年起，陸續在國內獲准註冊，註冊號碼分別為：一六九九三一
    、五三四八○、五一五六五○、五二○二八九、五二一九二六、六二四九四六、
    六二九一一七、六二四三一五、六二九三五二、六三一○一五、六三六九五五、
    六三六九九四、六四二四六一號等，此外，參加人並取得註冊第五二五八九及六
    九七二八號「POLO」服務標章之專用權（以上見參證四）。尤有進者，參加人除
    在世界各地廣泛行銷其標有「POLO」商標之商品外（見參證一、二），並於國內
    各地如晶華酒店地下街，及SOGO崇光百貨、遠東百貨、新光三越百貨、高雄大立
    伊勢丹百貨、大葉高島屋百貨等公司設有專賣店或專櫃，並於時報週刊、民生報
    等雜誌上大量刊登廣告促銷（見參證五），其商標之名聲應已為國內一般消費大
    眾所熟知，被告機關亦曾以中台異字第八○一一一二、八三○三三一號商標異議
    審定書肯認參加人商標之知名度（見參證六）。雖然國內有不少廠商以外文「PO
    LO」乙字作為其商標之一部分而申請註冊，但參加人對該等商標提出異議，經被
    告機關撤銷該等商標之審定者，目前已知有八件（見參證七）。足見參加人為保
    護其「POLO」商標，避免其商標之知名度被沖淡，確已做了不少努力，並已獲至
    相當成效，使據以異議之「POLO」商標在市場上仍具有強勢地位，系爭商標以「
    POLO」作為其主要部分，適足以使消費者誤認其為同一系列商標，且均出自於參
    加人。（三）原告雖於八十五年間向被告機關申請註冊系爭商標，達數十件，申
    請範圍涵蓋數十類別（包含本件在內），但被告機關前曾駁回數件系爭商標於其
    他類別之申請註冊案，原告對之提起行政訴訟後，改制前行政法院均以系爭商標
    與參加人之「Polo」商標近似為由，判決原告敗訴確定，例如八十七年度判字第
    一九九一號判決，原告以系爭商標指定使用於第十八類之皮夾、皮包等商品；八
    十八年度判字第三二五六號判決，原告以系爭商標指定使用於第二十八類之飛盤
    、陀螺等商品；八十七年度判字第二五四六號判決，原告以系爭商標指定使用於
    第二十六類之緞帶、絲帶等商品。（以上見參證十）（四）商標審查應以個案審
    查、個案拘束為原則，不得比附援引。原告所舉經濟部八十年五月十七日經（八
    ○）訴字第六一一三二三號訴願決定書、被告中台異字第八八○六八○號商標異
    議審定書及改制前行政法院八十六年度判字第二○七八、二一五二、二三二七號
    判決，與本件案情各異，本不得比附援引，且屬另案，對本件並無拘束力。原告
    主張國內有以「Polo」為商標之一部分而與參加人之商標併存者不勝枚舉，及他
    人以含有外文「Polo」之商標申請在先、被告仍准參加人以「Polo」商標申請註
    冊云云，基於同一理由，亦難比附援引，資為有利原告之論據。至於大陸、香港
    及日本等地，與我國之法制不同、國情互異，更難以其目前之註冊案例，資為有
    利原告之論據。（五）末查本件兩者復均指定使用於同一或類似之化妝品、洗髮
    乳、洗髮水、香皂等商品，揆諸前開說明，系爭商標自有商標法第三十七條第十
    二款規定之適用。
四、綜上所述，原處分以參加人之異議有理由，將系爭第七八四○三三號「保龍桑尼
    氏 Polo Center By Sunnix」商標之審定予以撤銷，於法並無不合，一再訴願決
    定遞予維持，均無違誤，原告起訴意旨，仍執陳詞及個人主觀之見解，請求撤銷
    一再訴願決定及原處分，為無理由，應予駁回。
據上論結，本件原告之訴為無理由，爰依行政訴訟法第九十八條第三項前段，判決如
主文。
中      華      民      國     九十     年      六      月      七      日
                         臺 北 高 等 行 政 法 院  第 五 庭
                                           審 判 長 法  官  姜素娥
                                                    法  官  帥嘉寶
                                                    法  官  林文舟
右為正本係照原本作成。
如不服本判決，應於送達後二十日內，向本院提出上訴狀並表明上訴理由，如於本判
決宣示後送達前提起上訴者，應於判決送達後二十日內補提上訴理由書（須按他造人
數附繕本）。
中      華      民      國     九十     年      六      月      八      日
                                                    書記官  王英傑


司法院資訊處製作；財團法人民間司法改革基金會備份。
